最高法院刑事判決　　　　　　　九十四年度台上字第五一五號
　　上　訴　人　台灣高等法院台南分院檢察署檢察官
　　被　　　告　甲○○
　　　　　　　　　　　　9號
上列上訴人因被告違反毒品危害防制條例案件，不服台灣高等法
院台南分院中華民國九十三年十二月八日第二審判決（九十三年
度上訴字第九九二號，起訴案號：台灣台南地方法院檢察署九十
三年度毒偵字第一二六號），提起上訴，本院判決如下：
    主  文
上訴駁回。
    理  由
按刑事訴訟法第三百七十七條規定，上訴於第三審法院，非以判
決違背法令為理由，不得為之。是提起第三審上訴，應以原判決
違背法令為理由，係屬法定要件。如果上訴理由狀並未依據卷內
訴訟資料，具體指摘原判決不適用何種法則或如何適用不當，或
所指摘原判決違法情事，顯與法律規定得為第三審上訴理由之違
法情形，不相適合時，均應認其上訴為違背法律上之程式，予以
駁回。本件原判決維持第一審諭知公訴不受理之判決，駁回一審
檢察官在第二審之上訴。已詳憑以認定之理由，從形式上觀察
，原判決並無違背法令情形。上訴意旨謂修正毒品危害防制條例
公布施行後繫屬之施用毒品案件，其行為人是否應經觀察、勒戒
或強制戒治，自無修正毒品危害防制條例第三十五條規定之適用
，應依刑法第二條第二項規定，依裁判時有效之法律處理，原判
決逕依刑法第二條第一項規定比較適用新舊法，有判決不適用法
則或適用不當之違誤云云。惟查修正後毒品危害防制條例第三十
五條雖為刑法第二條關於新舊法適用之特別規定，惟該條文僅就
新法「施行前繫屬之案件」為規範之對象，至於在舊法時期犯罪
，於新法「施行後繫屬之案件」如何適用法律，則無明文，於此
情形自應回歸刑法第二條，以為適用法律之依據。又犯施用毒品
罪，經觀察、勒戒後，無繼續施用毒品傾向，經檢察官為不起訴
處分，五年內再犯者，如何處理，新舊法規定有別。依舊法第二
十條第三項前段規定，應再裁定送勒戒處所觀察、勒戒，經觀察
、勒戒後，無繼續施用毒品傾向者，仍應為不起訴處分；有繼續
施用毒品傾向者，始依法追訴。倘依新法第二十三條第二項規定
，則無論有無繼續施用毒品傾向，一律依法追訴。於此情形，自
以舊法之規定，有利於行為人（至於經觀察、勒戒後，有繼續施
用毒品傾向者，依舊法規定，除依法追訴外雖應令入戒治處所施
以強制戒治，似對行為人不利。然比較有利、不利，應就該法律
全部規定作整體之觀察，依舊法第二十四條規定，於強制戒治之
執行，檢察官認為無執行刑之必要者，得聲請法院裁定免其刑之
執行；倘依新法，則無從免其刑之執行，就整體觀察比較，仍以
舊法有利於行為人）。本件被告前犯施用毒品罪，經觀察、勒戒
後，無繼續施用毒品傾向，經檢察官為不起訴處分，五年內（即
於舊法時期）再犯施用毒品罪，雖至新法「施行後」始繫屬，而
與毒品危害防制條例第三十五條之規定不合，然依上開說明，仍
應回歸刑法第二條，以為適用法律之依據。被告之行為，依舊法
規定應再裁定送勒戒處所觀察、勒戒，經觀察、勒戒後無繼續施
用毒品傾向者，仍應為不起訴處分；有繼續施用毒品傾向者，始
依法追訴。倘依新法規定，則無論有無繼續施用毒品傾向，一律
依法追訴。其有利、不利，已涉及刑責，非屬「保安處分」之問
題（依新法應依法追訴，無從為「保安處分」）。故原判決適用
刑法第二條第一項規定比較適用新舊法，並無違誤。上訴意旨徒
憑己意仍執前詞，對原審認事用法職權之適法行使，任意指摘，
顯與法定上訴第三審之形式要件不符，其上訴違背法律上之程式
，應予駁回。
據上論結，應依刑事訴訟法第三百九十五條前段，判決如主文。
中　　華　　民　　國　九十四　年　　一  　月　二十七  日
                      最高法院刑事第五庭
                          審判長法官  謝　家　鶴
                                法官  洪　文　章
                                法官  花　滿　堂
                                法官  洪　佳　濱
                                法官  林　茂　雄
      本件正本證明與原本無異
                                      書  記  官
中　　華　　民　　國　九十四  年　　二　　月　 十六　 日
                                                      Ｃ
